臺灣高雄地方法院刑事判決　　　　　　 96年度簡上字第481號
上　訴　人
即　被　告　乙○○
　　　　　　　　　　之14
上列上訴人因贓物案件，不服臺灣高雄地方法院簡易庭96年度簡
字第1760號中華民國96年4 月13日第一審判決（聲請簡易判決處
刑案號：臺灣高雄地方法院檢察署96年度偵緝字第583 號），提
起上訴，本院管轄之第二審合議庭，判決如下：
    主  文
原判決撤銷。
乙○○收受贓物，處拘役伍拾伍日，如易科罰金，以新台幣壹仟
元折算壹日。減為拘役貳拾柒日，如易科罰金，以新台幣壹仟元
折算壹日。
    事  實
一、乙○○明知車牌號碼WMU-216 號輕型機車係屬來路不明之贓
    物 (為甲○○於95年9 月25日7 時許，在其高雄市鹽埕區○
    ○○路316 號住處前遭竊之物)， 竟仍於民國 (下同)95 年
    11 月 初某日某時許，在雄市三民區○○○路路靠近中華二
    路341 巷口附近，向年籍姓名不詳綽號「阿明」者收受該機
    車，供己代步之用。嗣於95年11月20日下午8 時許，騎乘該
    機車行經高雄市三民區○○○路341 巷口時，為警查獲，始
    悉上情。
二、案經高雄市政府警察局三民第一分局移送臺灣高雄地方法院
    檢察署檢察官聲請簡易判決處刑。
    理  由
壹、證據能力部分：
一、按「被告以外之人於審判外之言詞或書面陳述，除法律有規
    定者外，不得作為證據。」刑事訴訟法第159 條第1 項定有
    明文。惟按，刑事訴訟法第159 條之4 規定，除前3 條之情
    形外，下列文書亦得為證據：(一)除顯有不可信之情況外，公
    務員職務上製作之紀錄文書、證明文書。此係因公務員職務
    上製作之紀錄文書或證明文書，係公務員依職權所為，與其
    責任、信譽攸關，若有錯誤、虛偽，公務員可能因此擔負刑
    事及行政責任，且該等文書經常處於可能受公開檢查之狀態
    ，其正確性及真實之保障極高，具有一定程度之不可代替性
    ，是除非有顯不可信之情況外，上開公務文書應具有證據能
    力。查本件卷附之高雄市政府警察局三民第一分局三民派出
    所扣押筆錄、扣押物品目錄表各1 份，均係公務員職務上製
    作之文書，經常處於可能受公開檢查之狀態，且均交付被告
    閱覽，經查亦無顯不可信之情況，上開文書自均具有證據能
    力，合先敘明。
二、復按「被告以外之人於審判外之陳述，雖不符前四條之規定
    ，而經當事人於審判程序同意作為證據，法院審酌該言詞陳
    述或書面陳述作成時之情況，認為適當者，亦得為證據。當
    事人、代理人或辯護人於法院調查證據時，知有第159 條第
    1 項不得為證據之情形，而未於言詞辯論終結前聲明異議者
    ，視為有前項之同意。」刑事訴訟法第159 條之5 亦定有明
    文。本件證人甲○○於95年11月20日警詢中之陳述及其提出
    之贓物認領保管單1 紙，雖分屬被告以外之人於審判外之言
    詞或書面陳述，惟檢察官及被告於本院調查證據時，均知有
    上情而未於言詞辯論終結前聲明異議 (被告僅對證據證明力
    聲明異議，對於證據能力之適格，並未聲明異議)， 本院審
    酌上開筆錄及贓物認領保管單作成時，較無人情施壓或干擾
    ，亦無不當取利誘之情形，認為以之作為本案之證據亦屬適
    當，是前開證人甲○○於警詢中之陳述及其提出之贓物認領
    保管單，依刑事訴訟法第159 條之5 之規定，自得為證據，
    亦予敘明。
貳、實體部分：
一、訊據上訴人即被告 (下同)乙 ○○固坦承其有於上開時、地
    騎乘上開機車，為警查獲之事實，惟矢口否認有何贓物犯行
    ，辯稱：伊騎乘車牌號碼WMU-216 號機車已經有好幾次，該
    車原本係停放在高雄市三民區○○○路靠近中華二路341 巷
    口，是綽號「阿明」騎來停放在那裡，伊並未偷竊該車，係
    為方便使用才騎乘，不知該車係失竊車輛，伊用1 支原本即
    插在該車上之鑰匙發動車子，作為交通工具云云。惟查：上
    開車牌號碼WMU-216 號機車係證人甲○○於95年9 月25日上
    午7 時許，在高雄市鹽埕區○○○路316 號住處前失竊之事
    實，業據證人甲○○於95年11月20日警詢及本院96年7 月10
    日審理時證述在卷；而上開機車失竊時，龍頭有鎖，機車鑰
    匙放在屋內，證人甲○○領回上開失竊之機車時，該機車之
    龍頭鎖已被挖壞等情，亦據證人甲○○於本院96年7 月10日
    審理時證述明確 (見當日審判筆錄)。 衡諸常情，被告騎乘
    上開機車之時，必須以機車鑰匙發動機車，其必然已看見上
    開機車之龍頭鎖遭人破壞之情事，是其主觀上當已知悉上開
    機車係綽號「阿明」者或其他人竊取而得之物。換言之，被
    告於收受上開機車之初，確有贓物之認知，灼然可見，其所
    辯顯不足採信。此外，復有高雄市政府警察局三民第一分局
    三民派出所扣押筆錄、扣押物品目錄表、贓物認領保管單各
    1 紙及現場照片2 張在卷可稽，被告犯行已堪認定。又被告
    雖於本院準備、審理程序中聲請傳訊證人丙○○即綽號「阿
    明」者，欲證明上開機車係綽號「阿明」者交付予被告之事
    實，惟上開待證事實與被告收受上開機車時，其主觀上是否
    已認知該機車是贓車之事實無關，且本件事證已臻明確，業
    如前述，是本院認無調查之必要，附此敘明。
二、核被告所為，係犯刑法第349 條第1 項之收受贓物罪。被告
    以其並不知道上開機車係贓車為由，提起上訴，雖無理由，
    惟按，中華民國96年罪犯減刑條例業經總統於96年7 月4 日
    以華總一字第09600083761 號公布，並於同年7 月16日生效
    施行，被告上開犯罪行為在96年4 月24日之前，符合該條例
    之減刑條件，應依該條例第2 條第1 項第3 款規定，予以減
    刑，原審判決未及適用中華民國96年罪犯減刑條例第2 條第
    1 項第3 款規定，予以減刑，自應由本院予以撤銷改判。爰
    審酌被告收受贓物，助長不法財產犯罪盛行，增加被害人回
    復財產困難，行為實有非當；且被告犯罪後猶矢口否認犯行
    ，態度不佳，顯無悔意；惟念其收受贓物之價值非鉅，被告
    遭查獲後被害人並已領回失物，有贓物認領保管單1 紙在卷
    可按，被害人之損害已獲得減輕等一切情狀，量處如主文所
    示之刑，復斟酌被告為高職畢業、家庭經濟狀況小康等情，
    並諭知如主文所示易科罰金之折算標準，並依中華民國96年
    罪犯減刑條例第2 條第1 項第3 款規定，予以減刑如主文所
    示。
據上論斷，應依刑事訴訟法第455 條之1 第1 項、第3 項、第
369 條第1 項前段、第364 條、第299 條第1 項前段，刑法第
349 條第1 項、第41條第1 項前段，刑法施行法第1 條之1 ，中
華民國96年罪犯減刑條例第2 條第1 項第3 款，判決如主文。
本案經檢察官丁○○到庭執行職務。
中　　華　　民　　國　　96　　年　　7 　　月　　24　　日
                  刑事第九庭    審判長法　官  王啟明
                                      法　官  謝梨敏
                                      法  官  陳建和
以上正本證明與原本無異。
不得上訴。
中　　華　　民　　國　　96　　年　　7 　　月　　24　　日
　　　　　　　　　　　　　　　　　　　書記官  林姵妤
附錄本判決論罪之法條：
刑法第349 條：
收受贓物者，處3 年以下有期徒刑、拘役或500 元以下罰金。
搬運、寄藏、故買贓物或為牙保者，處5 年以下有期徒刑、拘役
或科或併科1000元以下罰金。
因贓物變得之財物以贓物論。
